臺灣高雄地方法院民事判決　　　　　　　　　　　　　九十年度訴字第一六三七號
　　原　　　告　戊○○
　　訴訟代理人　己○○
　　被　　　告　乙○○
　　訴訟代理人　丙○○
　　被　　　告　甲○○
　　　　　　　　丁○○
右當事人間分割共有物事件，本院判決如左：
　　主　　　文
兩造共有坐落高雄縣鳥松鄉○○段七六四地號土地面積壹點肆柒伍壹壹柒公頃准予分
割。其分割方法為如附圖所示複丈後地號○七六四─○○○○面積零點柒參柒伍伍捌
公頃部份歸原告所有；複丈後地號○七六四─Ａ○○一面積零點零伍陸肆玖柒公頃部
份歸被告丁○○所有；複丈後地號○七六四─Ａ○○二面積零點壹壹貳玖玖肆公頃部
份歸被告甲○○所有；複丈後地號○七六四─Ａ○○三面積零點伍陸捌零陸捌公頃部
份歸被告乙○○所有。
被告乙○○與原告共有坐落高雄縣鳥松鄉○○段七六五地號土地面積零點零捌壹柒貳
壹公頃土地准予分割。其分割方法如附圖所示複丈後地號○七六五─○○○○面積零
點零肆零捌陸零公頃部份歸被告乙○○所有；複丈後地號○七六五─Ａ○○一面積零
點零肆零捌陸壹公頃部份歸原告所有。
訴訟費用由原告負擔二分之一；被告乙○○負擔一萬分之三九一八、被告甲○○負擔
一萬分之七二一、被告丁○○負擔一萬分之三六一。
    事      實
甲、原告方面：
一、聲明：求為判決如主文第一項、第二項所示。
二、陳述：
　（一）緣坐落高雄縣鳥松鄉○○段七六四地號，旱，面積一四七五一點一七平方公
　　　　尺土地，係原告與被告乙○○、甲○○、丁○○共有，各人應有部分及持分
　　　　面積詳如所提出共有人持分比例及持分面積計算表所示，同地段七六五地號
　　　　，旱，面積八一七點二一平方公尺土地，則係原告與被告乙○○所共有，應
　　　　有部份各二分之一，有土地登記謄本可稽。
  （二）系爭兩筆農地均在民國八十九年一月二十八日修正農業發展條例實施之前就
  　　　由兩造共有，依修正後該條例第十六條規定得予分割，且不受分割面積限制
 　　　 ，又共有人間亦無不為分割之契約。茲為管理使用方便起見，有分割之必要
　 　　 ，因無法協議分割，爰依民法第八百二十三條、第八百二十四條規定訴請判
　　　　決分割。
  （三）依原告訴之聲明所陳分割分案，即兩造共有坐落高雄縣鳥松鄉○○段七六
  　　　四地號面積一點四七五一一七公頃土地准予分割，分割方法如高雄縣仁武地
  　　　政事務所九十一年五月十一日複丈成果圖方案Ａ所示複丈後地號○七六四─
  　　　○○○○面積○點七三七五五八公頃部分歸原告所有；複丈後地號○七六四
  　　　─Ａ○○一面積○點○五六四九七公頃部份歸被告丁○○所有；複丈後地號
  　　　○七六四─Ａ○○二面積○點一一二九九四公頃部份歸被告甲○○所有；複
  　　　丈後地號○七六四─Ａ○○三面積○點五六八○六八公頃部份歸被告乙○○
  　　　所有。被告乙○○與原告共有坐落高雄縣鳥松鄉○○段七六五地號面積○
  　　　點○八一七二一公頃土地准予分割分割方法如高雄縣仁武地政事務所九十一
  　　　年五月十一日複丈成果圖方案Ａ所示複丈後地號○七六五─○○○○面積○
  　　　點○四○八六○公頃部份歸被告乙○○所有複丈後地號○七六五─Ａ○○一
  　　　面積○點○四○八六一公頃歸原告所有。對兩造而言，非但維持本來使用狀
  　　　況，未損及已有建物，且各方對外通聯無礙，而各方擁有完整地形，讓系爭
  　　　土地發揮最大經濟效益，故請鈞院准如訴之聲明之分割方案而為判決，以維
　　　  權益。
　（四）另希望被告等應將判決後原告分得之土地上之農作物剷除，並將土地交給原
　　　　告。原告並同意被告乙○○所提之原告應給付被告乙○○地上鳳梨農作物補
　　　　償費新臺幣（下同）三萬元整，被告乙○○自本判決後再採收一季鳳梨，並
　　　　於收到原告給付三萬元之補償費同時，即將分割後屬於原告部分土地之地上
　　　　鳳梨農作物交予原告處理之意見。原告亦同意被告三人所提之本判決分割後
　　　　，在系爭土地的西側兩造各自取得土地上，靠水圳岸邊，照現狀道路，互相
　　　　讓對方取水、排水、通行之意見。
三、證據：提出土地登記謄本二份、共有人持分比例及持分面積計算表、原告請求分
    割示意圖各一份為證，並聲請會同地政機關至現場勘驗、測量。
乙、被告方面：
壹、被告乙○○部分聲明及陳述：
（一）同意原告所提依高雄縣仁武地政事務所九十一年五月十一日複丈成果圖方案Ａ
　　　分割系爭共有土地。
（二）同意原告上揭所提，被告等應將判決後原告分得之土地上之農作物剷除，並將
　　　土地交給原告之意見。
（三）希望原告應給付被告乙○○地上鳳梨農作物補償費三萬元整，被告乙○○自本
　　　判決後再採收一季鳳梨，並於收到原告給付三萬元之補償費同時，即將分割後
　　　屬於原告部分土地之地上鳳梨農作物交予原告處理。
（四）希望本判決分割後，在系爭土地的西側兩造各自取得土地上，靠水圳岸邊，照
      現狀道路，互相讓對方取水、排水、通行。
貳、被告甲○○、丁○○部分聲明及陳述：
（一）同意原告所提依高雄縣仁武地政事務所九十一年五月十一日複丈成果圖方案Ａ
　　　分割系爭共有土地。
（二）同意原告上揭所提，被告等應將判決後原告分得之土地上之農作物剷除，並將
　　　土地交給原告之意見。
（三）希望本判決分割後，在系爭土地的西側兩造各自取得土地上，靠水圳岸邊，照
      現狀道路，互相讓對方取水、排水、通行。
丙、本院依職權命高雄縣仁武地政事務所製作土地複丈成果圖。
　　理　　　由
一、原告主張坐落高雄縣鳥松鄉○○段七六四地號，旱，面積一四七五一點一七平方
　　公尺土地，係原告與被告乙○○、甲○○、丁○○共有；同地段七六五地號，旱
　　，面積八一七點二一平方公尺土地，係原告與被告乙○○所共有，又兩造間並未
　　訂有不分割之協議，且無依物之使用目的，不能分割之情形，而兩造復無法協議
　　分割等情，業據原告提出土地登記謄本二份、共有人持分比例及持分面積計算表
　　一份為證，復為被告等所不爭執，自堪信為真實。
二、查系爭土地依其使用目的無不能分割之情事，且兩造間未訂有不分割之特約，已
    如前所述，核與民法第八百二十三條第一項規定相符，是原告請求分割共有物，
    應予准許。
三、次查依原告訴之聲明所陳分割分案，即兩造共有坐落高雄縣鳥松鄉○○段七六
　　四地號面積一點四七五一一七公頃土地准予分割，分割方法如高雄縣仁武地政事
　　務所九十一年五月十一日複丈成果圖方案Ａ所示複丈後地號○七六四─○○○○
　　面積○點七三七五五八公頃部分歸原告所有；複丈後地號○七六四─Ａ○○一面
　　積○點○五六四九七公頃部份歸被告丁○○所有；複丈後地號○七六四─Ａ○○
　　二面積○點一一二九九四公頃部份歸被告甲○○所有；複丈後地號○七六四─Ａ
　　○○三面積○點五六八○六八公頃部份歸被告乙○○所有。被告乙○○與原告
　　共有坐落高雄縣鳥松鄉○○段七六五地號面積○點○八一七二一公頃土地准予分
　　割分割方法如高雄縣仁武地政事務所九十一年五月十一日複丈成果圖方案Ａ所示
　　複丈後地號○七六五─○○○○面積○點○四○八六○公頃部份歸被告乙○○所
　　有複丈後地號○七六五─Ａ○○一面積○點○四○八六一公頃歸原告所有之分割
　　方案，亦為被告乙○○、甲○○、丁○○三人所同意，且對兩造而言，非但維持
　　本來使用狀況，亦未損及已有在地上之建物，且各方對外通聯無礙，並能擁有完
　　整地形，使系爭土地發揮最大經濟效益。綜上所述，應以原告主張之分割分案，
　　即如附圖所示分割方法進行分割，較為適宜，亦符合兩造之利益，爰判決如主文
　　所示。
四、訴訟費用之負擔部分，因各共有人均因系爭土地分割而同受分割之利益，故應依
    應有部分之比例為負擔訴訟費用之標準，併予敘明。
據上論結，本件原告之訴為有理由，依民事訴訟法第七十八條、第八十一條第二款、
第八十五條第一項但書，判決如主文。
中　　　華　　　民　　　國　　　九十一　　年　　　十　　　月　　二十三　日
　　　  　                              　臺灣高雄地方法院家事法庭
~B法　　　官　廖家陽
右為正本，係照原本作成。
如不服本判決，應於送達後廿日內，向本院提出上訴狀並表明上訴理由，如於本送達
前提起上訴者，應於判決送達後十日內補提上訴理由書（須附繕本）。
中　　　華　　　民　　　國　　　九十一　　年　　　十　　　月　　二十三　日
~B法院書記官　周美
